# 请教陈版，从控股股东手中收购股权（附业绩承诺）从而达到控制的合并现金流列报问题

提问人：mh20010810 时间：2018-07-05 12:09:39
陈老师，您好，请教一下： A公司通过收购非关联公司B法定代表人的股权从而取得对B公司的控制，收购当月一次性支付了投资款项的85%，剩余15%的款项分三年支付， 3 年内每年需完成一定的业绩任务。每完成一年支付5%，若该年未完成，则该5%的投资款不再支付。若第一年业绩完成，A公司于第二年年初支付了B公司5%的投资款。A公司单体对以上两笔投资均列入：“投资所支付的现金”，那么合并报表现金流如何列报？ 有点跟”购买少数股权合并现金流列报“混淆了，购买少数股权是在控制的基础上进行的，合并现金流列报需调至”支付的其他与筹资活动有关的现金“。
（ 1 ）收购当月一次性付的85%的款项合并现金流仍列报为”投资支付的现金“，完成业绩承诺支付的款项合并现金流调整至”支付的其他与筹资活动有关的现金“：因为后期业绩承诺如若未实现，A公司就无需支付该笔投资款，且并不影响公司的控制权。该情形是否可以理解成第一次已经取得了控制权，后期的三次付款只是在控制的基础上收购少数股东股权而已，合并层面仅引起股东权益总额及其构成的变化。该理解是否正确？ （ 2 ）收购当月A公司账面长期股权投资是以收购当月支付的85%的款项入账，还是以约定的100%的款项入账，未支付的15%的款项计入其他应付款。若以100%的款项入账，后期业绩承诺未实现，A公司无需支付的投资款如何进行账务处理？

回答人：chenyiwei
1 、因为A收购B的股权构成非同一控制下合并，所以在合并报表层面，应将支付的85%股权款减去B公司在购买日的现金及现金等价物余额后的差额作为“取得子公司或其他营业单位支付的现金净额”（如为负数则为“收到的其他与投资活动有关的现金”）。以后年度每年支付的5%款项作为“支付的其他与投资活动有关的现金”。 2 、因为是一次性收购股权，虽然是分期支付款项，但与标的股份相关的股东权利已经一次性转移给收购方，故应按协议约定的全额确认长投，未支付的款项列作长期应付款。

提问人：mh20010810 时间：2018-07-05 14:10:37
陈老师，按照100%确认长期股权投资，未支付部分确认长期应付款，购买日合并层面确认了较大的商誉。协议约定，若单年或累计 3年未完成约定业绩，A公司除不用支付该剩余款项外，还能得到来自股权出让方基于股权转让款一定比例的赔偿，若B公司 3 年内均未完成业绩承诺，那么此时如何进行账务处理，长期应付款如何冲销，商誉是否应该计提减值准备？

回答人：chenyiwei
后续如业绩未达标，应对商誉计提减值，同时无需支付的剩余股权款转入营业外收入，即作为或有对价处理。

提问人：跨度防护 时间：2018-07-05 22:12:25
陈版，不应在收购日考虑或有对价的可能性及公允价值确认投资成本吗？可以一次性确认吗？

回答人：chenyiwei
实务中一般都假设根据购买日的信息，预计业绩承诺能达标，所以或有对价的初始公允价值为零。除非所承诺的业绩显著高于收益法评估所依据的各该年度盈利预测，但这是显著不合理的。

提问人：跨度防护 时间：2018-07-06 10:00:08
那这一块是不是在初始确认时不用做长期应付款？如果不做，后续该如何处理？

回答人：chenyiwei
初始确认的或有对价金额一般为零，后续作为FVTPL的金融资产处理即可。